臺灣高等法院刑事判決　　　　　　　　　　　　　　九十年度上易字第三九九號
　　上　訴　人　臺灣桃園地方法院檢察署檢察官
　　被　　　告　丙○○
右列上訴人因被告竊盜等案件，不服臺灣桃園地方法院八十九年度易字第二一六四號
，中華民國九十年九月十一日第一審判決（起訴案號：臺灣桃園地方法院檢察署八十
九年度偵字第七六四七號），提起上訴，本院判決如左：
    主  文
原判決撤銷。
丙○○連續變造國民身分證，足以生損害於公眾及他人，累犯，處有期徒刑陸月，如
易科罰金以佰元折算壹日；扣案之甲○○駕駛執照、乙○○國民身分證上所貼丙○○照片各壹張均沒收。
其餘被訴部分免訴。
    事  實
一、丙○○前於民國八十四年間因竊盜案件，經臺灣新竹地方法院判處有期徒刑二年
    四月確定，並於八十七年三月十一日執行完畢，竟仍不知悛悔，於八十九年五月
    上旬某日，在桃園縣中壢市○○路上某處拾得乙○○（起訴書誤載為洪錦桂）所
    有遺失該處之國民身分證一枚後，竟意圖為自己不法之所有將之侵占入己；復另
    起不法所有意圖，於同年月上、中旬間某日，在桃園縣中壢市○○○路一九七號
    附近，拾得甲○○所有於同年四月中、下旬之際遭不詳人士竊得後，遺置該處之
    駕駛執照一枚後，將之侵占入己。丙○○又基於變造特種文書之概括犯意，於同
    年月中旬某日，在其桃園縣中壢市○○○路一五一號四樓之六居所，先後將上開
    侵占所得之駕駛執照及國民身分證上照片欄上照片各一張撕下，再各換貼其本人
    照片，而分別完成變造行為，足以生損害於甲○○、乙○○二人及監理機關對駕
    駛能力證明文件、戶政機關對國民身分證明文件管理之正確性。嗣於八十九年五
    月十九日凌晨二時許，經警在桃園縣中壢市○○○路一五三號前查獲丙○○，並
    扣得上開經變造之駕駛執照及國民身分證各一枚。
二、案經桃園縣警察局大園分局報請臺灣桃園地方法院檢察署檢察官偵查起訴。
    理  由
壹、有罪部分
一、認定犯罪事實所憑的證據和理由：
    (一)被告丙○○對於前述犯罪事實，業已坦白承認。
    (二)上開駕駛執照確為甲○○遭人所竊，業據證人甲○○於偵查中供述在卷，雖甲○○懷疑為被告所竊，惟證人推測之詞，不得作為證據，刑事訴訟法第一百六
      十條設有明文，是甲○○上開推測部分之證言即不具證據能力。
    (三)此外，並有如事實欄所載之駕駛執照、國民身分證各一枚扣案可為佐證，被告
      自白應堪信實，其犯行即可認定。
二、論罪科刑的理由：
    (一)被告所為，係觸犯刑法三百三十七條侵占遺失物、第二百十二條變造特種文書
      等罪。
    (二)公訴人認被告如事實欄所載先後兩次侵占遺失物犯行，均係犯刑法第三百二十
      條第一項之普通竊盜罪嫌云云，尚非允洽，爰依刑事訴訟法第三百條之規定，
      就上開二次犯行，變更其起訴法條，以求適法。
    (三)被告先後侵占駕駛執照及國民身分證等特種文書之犯行，與其嗣後變造各該特
      種文書間，分別有方法目的之牽連關係，應各從一重論以變造各該特種文書罪
      。又其先後二次變造特種文書之行為，時間緊接，所犯構成要件相同，顯係基
      於概括犯意為之，為連續犯，應依刑法第五十六條之規定，以變國民造身分證
      罪一罪論，並加重其刑。
    (四)被告有如事實欄所載之前科及刑之執行，有本院被告全國前案紀錄表一份可稽
      ，其於五年內再犯有期徒刑以上之犯罪，為累犯，應依刑法第四十七條之規定
      ，加重其刑，並遞加之
貳、免訴部分
一、按曾經判決確定者，應諭知免訴判決，刑事訴訟法第三百零二條第一款定有明文
    。此項規定，於實質上或裁判上一罪，其一部事實已經判決確定者，對於構成一
    罪之其他部分亦有其適用。而連續犯係裁判上一罪，其一部分犯罪事實曾經判決
    確定者，其效力及於全部，如檢察官復就其他部分重行起訴，即應諭知免訴之判
    決（最高法院八十一年度台非字第三一九號參照）。
二、公訴意旨另以：被告丙○○自八十九年四月十八日至二十四日間某日起，即基於
    意圖為自己不法所有之概括犯意，(1)於八十九年四月二十七日上午十一時許，在
    台中市○○區○○路與寧夏路之交岔路口處，因見劉醇興所有ＲＦ─○１５８號
    自用小客車停放該處未熄火即行下車，即趁機徒手將上開自用小客車逕自駛走而
    竊取之；(2)又於同年五月間某日，在台中市某不詳地點，持其所有客觀上足以對
    人之生命、身體構成危害之金屬扳手乙支，竊得山水廣告社所有ＯＧ─３３８７
    號自用小客車之車牌二面，並將之懸掛上開竊得之自用小客車上使用；(3)復於同
    年五月初某日，在苗栗縣頭份鎮竊得江健生所有之存摺一組、印章一枚。因認被
    告上開犯行均涉有刑法第三百二十條第一項之竊盜罪。
三、查被告於本件判決前，曾基於意圖為自己不法所有之概括犯意，於八十九年十一
    月四日凌晨二時許，在新竹市○○區○○路八十三號前，趁洪健期所使用（許文
    榮為登記名義人）之車牌號碼Ｈ三─九○○六號黑色賓士牌自用小客車引擎未熄
    火之際，以徒手方式竊取後駛離供己使用，並將該車車牌丟棄於台北市區某地。
    再於同日上午六時許，在台北市○○○路新生公園停車場內，以其所有客觀上足
    供兇器使用之活動板手一支，竊取楊小玉所有之車牌號碼五Ｂ─○○五五號車牌
    二面，懸掛在前揭Ｈ三─九○○六號自小客車上使用。嗣於九十年一月五日十六
    時三十五分許，為警查獲，移由臺灣桃園地方法院檢察署檢察官偵查起訴後，由
    臺灣桃園地方法院以九十年度易字第三○一號判處有期徒刑一年，檢察官不服上
    訴，而由本院於九十年八月二十九日以九十年度上易字第二三八○號撤銷改判為
    有期徒刑一年二月，並與另犯之妨害公務定其執行刑為有期徒刑一年三月，因不
    得上訴而確定，有上開一、二審判決附卷可稽。本件公訴人所指被告竊盜犯行，
    其犯罪時間與前揭確定判決所載竊盜犯行之犯罪時間相距僅約六月，且被告本件
    竊取汽車及車牌之方式復與其於前揭確定判決所載竊盜犯行相同，準此，則被告
    如貳、一公訴意旨所載竊盜犯行與其於前揭確定判決所載竊盜犯行，時間緊接而
    觸犯基本構成要件相同之罪，應具連續犯之裁判上一罪關係，而為該確定判決之
    既判力所及。
、撤銷改判的理由
一、撤銷原判決的理由：
    (一)原審未察前揭貳、一所載公訴意旨部分，業為本院九十年度上易字第二三八○
      號確定判決既判力所及，分為被告有罪及不另為無罪諭知之判決，即有未洽。
    (二)又被告侵占甲○○之駕駛執照係犯刑法第三百三十七條之侵占遺失物罪，乃原
      審竟論以刑法竊盜罪，亦非適法。
    (三)所謂從一重處斷，乃指想像競合或有牽連關係之數個構成要件中，依其中一個
      最重法定刑之構成要件處斷；至以一罪論則係將符合連續犯要件之連續數行為
      在刑法評價上論以一罪。二者觀念並不相同。乃原判決理由欄中先謂被告先後
      二次變造特種文書行為係連續犯，復謂「從一重」之變造身分證罪處斷（見原
      判決第五頁第二至五行），揆諸上開說明，其觀念即有混淆。
    (四)且證人推測之詞，不得作為證據，刑事訴訟法第一百六十條設有明文，乃原判
      決理由欄竟引證人甲○○「我懷疑是他（指被告）偷的」之推測言詞為證據，
      於法亦有未合。
    (五)檢察官上訴意旨以被告另有竊盜犯行，由台灣苗栗地方法院檢察署偵查中（即
      後述肆之移送併辦審理部分，檢察官上訴書將併案案號誤載為臺灣苗栗地方法
      院檢察署九十年度偵字第七六四七號，實則九十年度偵字第七六四七號為臺灣
      桃園地方法院檢察署之起訴案號），該部分犯行與被告本件竊盜犯行間，有連
      續犯之裁判上一罪關係，為起訴效力所及，而指摘原判決未及審酌為不當，雖
      無理由（詳本判決肆之說明），惟原判決既有可議，仍應予以撤銷改判。
二、自為判決的理由：
    (一)有罪部分：
      1.爰審酌被告有多次竊盜、偽造文書及毒品前科，素行不良，為免遭通緝到案
        ，竟侵占他人證件後復加變造，所造成之損害非小，然其犯罪後能坦承犯行
        且態度良好及其他一切情狀，量處如主文所示之刑。
      2.又被告行為後，刑法第四十一條關於易科罰金的規定，已經立法院於九十年
        一月四日修正通過，並經總統於同年月十日明令公布，同年月十二日生效施
        行。修正後得易科罰金之規定為：「犯最重本刑為五年以下有期徒刑以下之
        刑之罪，而受六個月以下有期徒刑或拘役之宣告，因身體、教育、職業、家
        庭之關係或其他正當事由，執行顯有困難者，得以一元以上三元以下折算一
        日，易科罰金。但確因不執行所宣告之刑，難收矯正之效，或難以維持法秩
        序者，不在此限。併合處罰之數罪，均有前項情形，其應執行之刑逾六月者
        ，亦同」，與修正前同條所定「犯最重本刑為三年以下有期徒刑以下之刑之
        罪，而受六月以下有期徒刑或拘役之宣告，因身體、教育、職業、或家庭之
        關係，執行顯有困難者，得以一元以上三元以下折算一日，易科罰金」之內
        容相較，二者適用之結果對被告並無不同，依法應該適用修正後之刑法第四
        十一條。爰對被告所宣告之徒刑並諭知如易科罰金，以銀元三百元（即新臺
        幣九百元）折算一日。
      3.扣案之上開甲○○駕駛執照、乙○○身分證上所貼被告本人照片各乙枚，均
        為被告所有供本件犯罪所用，亦應依法諭知沒收。
    (二)免訴部分：
      檢察官未察而就貳、一所載公訴意旨部分重行起訴，揆諸前揭說明，即應諭知
      免訴之判決。
肆、關於移送併案審理部分之處理：
一、移送併辦意旨（臺灣苗栗地方法院檢察署九十年度偵字第四四一五號、四八六八
    號）以：被告丙○○於八十九年八月一日，在新竹市○○路一號地下室竊取被害
    人朱建榮停放該處之Ｚ七─五八五八號小客車；復於八十九年十月十日凌晨二時
    許，在桃園縣平鎮市○○街二八二巷十七弄六十五衖十號前，夥同共犯丁○○竊
    得陳俊杰所有ＫＨ─二八二一號小客車，並將車牌卸下，改懸Ｂ五─九一五五號
    車牌。因認被告涉有刑法第三百二十條第一項、第三百二十一條第一項第三款竊
    盜等罪嫌。
二、惟查被告經起訴如前揭貳、一所載部分之犯行，應為免訴之判決，至起訴書所載
    被告竊盜甲○○駕駛執照及乙○○國民身分證犯行，則均應變更起訴法條為刑法
    第三百三十七條，是併案部分與本件有罪部分即無裁判上一罪之關係，自應退回
    併案機關卓辦。
三、又經本院調查，被告雖否認有上開併案事實所載之竊盜犯行，惟承認故買贓物即
    Ｚ七─五八五八號小客車，亦請併案機關一併卓參。
伍、適用的法律：
  (一)刑事訴訟法第三百六十九條第一項前段、第三百六十四條、第二百九十九條第一
    項前段、第三百條、第三百零二條第一款。
  (二)刑法第五十六條、第二百十二條、第三百三十七條、第五十五條、第四十七條、
    第二條第一項前段、第四十一條第一項前段。
  (三)罰金罰鍰提高標準條例第一條前段、第二條。
本案經檢察官劉永清到庭執行職務。
中      華      民      國    九十一    年      三      月     十一     日
                              臺灣高等法院刑事第二十庭
                                  審判長法  官  葉  麗  霞
                                        法  官  李  錦  樑
                                        法  官  范  清  銘
右正本證明與原本無異。
不得上訴。
                                        書記官  黃  麗  玲
中      華      民      國    九十一    年      三      月     十一     日
附錄：本案論罪科刑法條全文
刑法第二百十二條
偽造、變造護照、旅券、免許證、特許證及關於品行、能力、服務或其他相類之證書
、介紹書，足以生損害於公眾或他人者，處一年以下有期徒刑，拘役或三百元以下罰
金。
刑法第三百三十七條
意圖為自己或第三人不法之所有，而侵占遺失物、漂流物或其他離本人所持有之物者
，處五百元以下罰金。
